臺灣高等法院刑事裁定　　　　　　　　　 96年度抗字第274號
抗 告 人即
聲明異議人　乙○○
受　刑　人　甲○○
上列抗告人因聲明異議案件，不服臺灣新竹地方法院96年度聲字第
214號、第233號，中華民國96年2月27日裁定，本院裁定如下：
    主  文
抗告駁回。
    理  由
一、原裁定意旨略以：受刑人甲○○因違反選舉罷免法案件，妨
    害投票罪部分，經法院判決有期徒刑四月，並諭知易科罰金
    之折算標準確定。執行檢察官以「被告甲○○於第一審、第
    二審翻供，犯後態度不佳，不執行難收矯正之效」為由，而
    駁回受刑人易科罰金之聲請，並於同日發監執行。原裁定以
    檢察官審酌受刑人犯罪之情節手段，認受刑人如准予易科罰
    金而不執行所宣告之刑，難以維持法秩序，尚非無據，且聲
    明異議人即受刑人之配偶乙○○雖為受有重大傷害之癌末病
    患，然既尚有一雙兒女同住，可以就近扶養照料，且乙○○
    現仍可從事工作，是尚難認受刑人有何因家庭關係，而執行
    顯有困難之情形，遂駁回其聲明異議等語。
二、抗告意旨略以：抗告人即聲明異議人乙○○為攝護腺癌末期
    病患，且因重大傷害導致行動不便，往返醫院接受化療及門
    診追蹤，均須由他人開車或陪同，雖抗告人有一雙兒女，然
    均須上班，無能隨伺在側，反觀受刑人乃全職家庭主婦，較
    有時間與能力陪同抗告人就醫並予完整照顧。抗告人現雖仍
    於中油公司上班，然此係公司體恤，顧及抗告人癌末治療之
    經濟問題，而安排抗告人接聽電話之簡易工作，而抗告人上
    班時，均由受刑人陪同，甚由受刑人代為工作，抗告人確有
    極需受刑人照顧之處，是受刑人確有因家庭因素，執行有期
    徒刑顯有困難之情。本案執行檢察官以受刑人於第一、二審
    翻異前詞，犯後態度不佳，不執行難收矯正之效，而駁回受
    刑人甲○○易科罰金之聲請，然犯後態度如何係供法院量刑
    審酌，非執行時應審酌之要件，原裁定逕以執行檢察官之認
    定並非無據，而駁回抗告人之異議，尚有未洽云云。
三、按95年7月1日修正施行前刑法第41條第1項前段固規定犯最
    重本刑為五年以下有期徒刑以下之刑之罪，而受六個月以下
    有期徒刑或拘役之宣告，因身體等事由，執行顯有困難者，
    得易科罰金，惟同項但書規定「確因不執行所宣告之刑，難
    收矯正之效，或難以維持法秩序者，不在此限。」，即縱合
    於該項前段易科罰金之要件，但不執行徒刑、拘役，難收矯
    正之效或難以維持法秩序者，檢察官指揮執行時，仍得不准
    予易科罰金（最高法院90年度台抗字第466號、第431號裁定
    參照）。
四、經查：
  (一)本案執行檢察官以受刑人合於修正前刑法第41條第1項但書
    規定情形，依上述裁定意旨，本即不應准許易科罰金，是受
    刑人甲○○有無因身體、教育、職業、家庭之關係或其他正
    當事由，執行顯有困難之情形，即不應列入考量，自無庸再
    就此部分審酌受刑人是否確有該情，即便受刑人確有須照料
    配偶乙○○之情，亦非得准予易科罰金。是抗告人執此指摘
    檢察官不准許受刑人易科罰金之指揮執行為不當，即屬無據
    。
  (二)修正施行前刑法第41條第1項法文所謂之「難收矯正之效」
    ，屬不確定法律概念，此乃係立法者賦予執行者能依具體個
    案，考量犯罪特性與情節及受刑人個人之特殊事由，據以審
    酌應否准予易科罰金，如就客觀情事觀察，檢察官否准易科
    罰金而將受刑人發監執行之指揮，在目的與手段之間衡量並
    無明顯違反比例原則之情形，即無違法或不當可言。受刑人
    於執行檢察官訊問時，對於妨害投票罪行於判決確定後猶卸
    詞狡辯，供稱：係因於檢察官及調查站中很緊張，未想到如
    何回答，才未說明委託舉辦說明會之事等情，並堅稱其並未
    說謊，且對於執行檢察官再質以為何於審判時才想到跟法官
    說明說明會之事，竟回答「現在我什麼都不敢說了」（見聲
    214卷第62頁），顯見其迄今仍否認犯行。則果認受刑人如
    此之情仍得以易科罰金，則刑罰之於其人，如何有匡正之效
    ？是檢察官認受刑人「不執行難收矯正之效」，核無違誤。
五、綜上所述，檢察官否准受刑人易科罰金之聲請，既無不當，
    原裁定駁回乙○○之聲明異議，即無不合，抗告人猶執前詞
    指摘原裁定不當，為無理由，應予駁回。
據上論斷，依刑事訴訟法第412條，裁定如主文。
中　　華　　民　　國　　96　　年　　3 　　月　　23　　日
　　　　　　　　　刑事第十九庭審判長法　官  尤豐彥
　　　　　　　　　　　　　　　　　  法　官  黃金富
　　　　　　　　　　　　　　　　　  法　官  魏新國
以上正本證明與原本無異。
不得再抗告。
                                    書記官  陳玉珍
中　　華　　民　　國　　96　　年　　3 　　月　　23　　日
